臺灣高等法院刑事判決
111年度上訴字第1191號
上  訴  人  
即  被  告  蘇杜信




上列上訴人因傷害案件，不服臺灣臺北地方法院110年度審訴字
第1630號，中華民國111年1月25日第一審判決（起訴案號：臺灣
臺北地方檢察署110年度偵緝字第742號），提起上訴，本院判決
如下：
    主  文
上訴駁回。
    事  實
蘇杜信與雷志明係位在臺北市○○區○○街0段00號集合式住宅之上
、下層樓鄰居（分別居住該宅12樓-2、11樓-3），緣於民國109
年10月11日晚間7時許，雷志明在11樓住家陽台朝12樓方向大聲
喊話、要求蘇杜信降低家中音量，詎蘇杜信因而心生不滿，竟與
另1名真實身分不詳之成年男子共同基於傷害之犯意聯絡，從12
樓走到11樓，復經雷志明之母雷劉香開門而進入雷志明屋內後，
由蘇杜信持棍棒攻擊雷志明手部、頭臉部等處，另1名真實身分
不詳之成年男子則徒手毆打雷志明，致雷志明受有左側遠端橈骨
閉鎖性骨折、頭部鈍挫傷。
    理  由
一、當事人對於本院作為得心證依據之被告以外之人於審判外陳
    述，經本院審理時逐項提示，均同意作為證據，本院審酌各
    項證據作成時之狀況，認為並無不可信或不適當之情事，依
    刑事訴訟法第159條之5第1項規定，均有證據能力。
二、訊據上訴人即被告蘇杜信矢口否認有何前述傷害之犯行，辯
    稱：從頭到尾都是金長明毆打告訴人雷志明，我只是去勸架
    而已。當天晚上金長明還有幾位鄰居在我住處吃飯，告訴人
    在樓下11樓陽台喊很大聲，要我們小聲一點，金長明走出去
    向告訴人表示要怎麼樣，告訴人要他下去，金長明就從我家
    衝下去，我在後面來不及抓，金長明衝到11樓後就打告訴人
    ，我來不及抓，我只能顧著告訴人的母親，於是我和告訴人
    母親都站在門口看金長明跟告訴人打架而已云云。經查：
　㈠被告與告訴人係位在臺北市○○區○○街0段00號集合式住宅之上
    、下層樓鄰居（分別居住該宅12樓-2、11樓-3），於109年1
    0月11日晚間7時許，因雙方發生口角衝突，被告乃與另1名
    身分不詳之成年男子共同前往告訴人之住處，斯時告訴人之
    母親雷劉香亦全程在場等情，業據告訴人於警詢、偵訊時指
    證；證人雷劉香於偵訊暨原審審理時證述明確（偵字卷第11
    至13、61、62頁，偵緝字卷第91、92頁；原審卷第45至49、
    97至99頁），復有臺北市政府警察局文山一分局萬芳派出所
    110報案紀錄單、指認犯罪嫌疑人紀錄表在卷可按（偵字卷
    第9、10、15、16頁），且為被告所不爭執，是前述事實，
    洵堪認定。
　㈡徵諸告訴人於警詢時指稱：109年10月11日晚間7時，在我住
    家遭到12樓的住戶，帶著他的朋友到我家中，動手毆打我。
    當時是因為12樓住戶在家中開音樂、唱歌太大聲，影響到我
    的生活，於是我在我家陽台對他家方向喊話，要他把聲音降
    低，且叫他來樓下講，他帶著他朋友下樓，因我媽雷劉香把
    門打開，於是他們2 人直接衝到我家毆打我，對方一共2人
    ，有帶1支球棒，還有用我家的椅子打我，我因此受有左側
    遠端橈骨閉鎖性骨折、頭部鈍挫傷的傷害等語；嗣於偵訊時
    陳稱：109年10月11日晚間7時許，我在家裡陽台抽菸，我覺
    得被告好像有罵我，所以我在房間很生氣的說，有種下樓，
    沒想到樓上鄰居就真的下來，我也沒想到我媽媽會開門，樓
    上鄰居跟1 位我不認識男子來我家，其中1人拿球棒，還有
    拿我住處的椅子打我的手，我就蹲在那裡被他們打，打完他
    們就走了，我媽媽有看到我被打的過程等語明確（偵字卷第
    11頁正面、反面、61頁正面、反面），可徵告訴人於警詢、
    偵訊時，就其於前述時日與樓上鄰居發生口角，該名鄰居遂
    夥同1 位不知名之男子，持球棒至告訴人之住處，對其毆打
    之情，前後指陳情節一致，核無瑕疵。
　㈢稽之證人雷劉香於偵訊時證稱：109年10月11日晚上7時許，
    告訴人有請住在12樓的被告下來，被告與另名男子下來後，
    我就開門，被告就拿球棒打告訴人的左手、嘴巴，告訴人有
    流血，另名男子用手打我兒子的手部、頭部，過程大約10分
    鐘，他們離開後，告訴人才打電話叫警察。而我坐電梯時都
    會遇到被告，他是住在樓上12樓之2的鄰居，至於另名男子
    我則不認識等語（偵緝字卷第91頁正、反面）；復於原審審
    理時證稱：109年10月11日晚間7 時許，被告與另外1人跑到
    我家。因為告訴人有精神病，而被告他們很吵，告訴人就大
    叫，叫12樓的下來，被告2人就下來，我打開門，他們就衝
    進來，另外1 個人我不認識，我沒有注意看清楚。而當時被
    告手持棒球棒、另1人則徒手，他們2人都有打告訴人。至於
    被告稱他只有在門外看，並沒有進入我家，且他是攔阻另1
    人，都是亂講，並不實在，被告確實有進入我家打告訴人，
    還丟椅子弄得亂七八糟等語明確（原審卷第97至99頁），可
    知證人雷劉香就被告於前述時日與另名不認識之男子，一同
    進入其之住處毆打告訴人，且斯時被告尚有持球棒朝告訴人
    毆擊之情，前後證述情節，全然吻合。
　㈣綜觀告訴人、證人雷劉香前述所陳，可知其2 人就告訴人於
    事發之日，因與樓上鄰居發生口角，遂遭被告夥同另名男子
    進入住處朝告訴人毆打之情，證述情節一致，且依卷附之臺
    北市立萬芳醫院診斷證明書2紙、臺北市立萬芳醫院委託財
    團法人臺北醫學大學111年1月3日函覆暨急診病歷資料所示
    （偵字卷第23頁；原審卷第63至83頁），亦見告訴人確於同
    日晚間8時許，即前往臺北市立萬芳醫院急診，經醫師診斷
    ，受有「左側遠端橈骨閉鎖性骨折、頭部鈍挫傷」並立即住
    院接受骨折復位及石膏固定手術治療，迄至同年月14日才出
    院等節，核與告訴人、證人雷劉香前稱，告訴人遭被告夥同
    他人毆打之情吻合；此外，觀諸被告、告訴人、證人雷劉香
    歷次所陳，可知告訴人、證人雷劉香與被告僅為樓上、樓下
    之鄰居關係，復未見其等提及彼此有何糾紛、宿怨，是告訴
    人、證人雷劉香有何恣意虛構不實之詞，藉此攀誣與其等並
    無紛爭之被告之必要，據此堪認告訴人前開指陳、證人雷劉
    香上揭證詞非虛。則被告於前開時、地，持棍棒夥同另名男
    子毆打告訴人，致告訴人受有前揭傷害之情，洵堪認定。
　㈤被告固以前詞置辯，然遑論被告所辯與告訴人、證人雷劉香
    前揭所證，全然迥異外；此外，參之證人金長明於本院審理
    時證稱：我認識被告差不多7、8個月，我記得不到1 年，後
    面有幾個月沒有聯絡。被告是我樓上的鄰居，我是住在4樓
    ，而被告則住在12樓，我住在這個社區很久了，但我之前都
    不認識被告，是後來在樓下停機車認識的，在我與被告認識
    的期間，有時候下班會去被告住處，我是5點下班，還蠻常
    去被告家中喝酒的，但我根本沒有到11樓打過告訴人，我根
    本不知道11樓住誰，且告訴人是誰啊等語明確（本院卷第81
    至84頁），亦與被告所辯，容有未合，是被告所辯，礙難採
    信。是依現存之卷證資料所示，無從認定，與被告共同毆打
    告訴人之人即為證人金長明，僅得認定為不詳之成年男子。
　㈥至被告於本院審理時雖又聲請傳訊告訴人、證人雷劉香到庭
    證述，以確認金長明有無出手毆打告訴人云云。惟被告係辯
    以，其僅在旁觀看，僅有金長明1 人獨自毆打告訴人云云，
    然被告確有傷害告訴人，業經本院詳述如前，則與被告共同
    毆打告訴人之男子究竟是否為金長明，與被告本案罪責之成
    立，並無影響。此外，本院業已傳訊證人金長明到庭證述，
    經其否認前情；另告訴人於偵訊時已明確表示，就當日在場
    之另名男子並不認識之情明確（偵字卷第61頁），則以事發
    之日距本院審理時已逾1 年，本即難期告訴人就前不相識，
    僅短暫接觸之人得以清楚辨別；另證人雷劉香前於偵訊時，
    經檢察官提示金長明之個人戶籍及相片影像資料予與其辨識
    ，其明確表示，就金長明部分不太確定，但得以確認被告即
    係持球棒毆打告訴人之人等語明確（偵緝字卷第91頁），亦
    見證人雷劉香於本案偵查期間時，即已無法確認金長明是否
    參與毆打告訴人乙節，是本院衡酌上情，認無再予調查之必
    要，附此敘明。
　㈦從而，被告前述辯詞俱不足採，其本件犯行，事證已臻明確
    ，洵堪認定，應予以依法論科。
三、論罪：
　㈠核被告所為，係犯刑法第277條第1項普通傷害罪。
　㈡按刑法第47條第1 項規定：受徒刑之執行完畢，或一部之執
    行而赦免後，5 年以內故意再犯有期徒刑以上之罪者，為累
    犯，加重本刑至2分之1。主要著眼於犯罪行為人前既已受自
    由刑之執行，自當知所悔改，如執行完畢未久，又再故意犯
    罪，足見其對於刑罰反應力薄弱，故必須再延長其矯正期間
    ，藉此協助其重返社會，同時亦兼顧防衛的效果。惟對於刑
    法第47條第1 項規定，若不分情節，基於累犯者有其特別惡
    性及對刑罰反應力薄弱等立法理由，一律加重最低本刑，於
    不符合刑法第59條所定要件之情形下，致生行為人所受之刑
    罰超過其所應負擔罪責之個案，其人身自由因此遭受過苛之
    侵害部分，對人民受憲法第8 條保障之人身自由所為限制，
    不符憲法罪刑相當原則，牴觸憲法第23條比例原則，業經司
    法院釋字第775 號解釋在案。為避免發生上述罪刑不相當之
    情形，法院就該個案應依本解釋意旨，裁量是否加重最低本
    刑。至如何能避免發生「罪刑不相當」之情形，自應審酌犯
    罪行為人之前、後案之犯罪類型、行為態樣是否相同或類似
    ；前案執行完畢與後案發生之時間相距長短；前案是故意或
    過失所犯；前案執行是入監執行完畢，抑或易科罰金或易服
    社會勞動而視為執行完畢；前、後案對於他人生命、身體、
    財產等法益侵害情形如何等具體個案各種因素，再兼衡後案
    犯罪之動機、目的、計畫、犯罪行為人之年齡、性格、生長
    環境、學識、經歷、反省態度等情綜合判斷，以觀其有無特
    別惡性或對刑罰反應力薄弱而決定是否依累犯規定加重最低
    本刑（最高法院108年度台非字第176號判決參照）。查
    被告前因：①酒駕犯公共危險案件，經原審法院以106年度交
    簡字第1718號判決判處有期徒刑4月確定；②酒駕犯公共危險
    案件，經原審法院以106年度交簡字第1971號判決判處有期
    徒刑5月確定，嗣上開①、②案件復經原審法院以106年度聲字
    第2350號裁定應執行有期徒刑7月確定，於107年5月1日徒刑
    縮刑期滿執行完畢，接續執行另案拘役，於107年5月16日執
    畢出監，有本院被告前案紀錄表1份在卷足憑（本院卷第37
    、38、47頁），被告於受有期徒刑之執行完畢後，5年以內
    故意再犯本案有期徒刑以上罪，已符刑法第47條第1項之累
    犯要件。審酌被告構成累犯的前案為酒駕案件，雖與本案犯
    行在罪質上有所不同，然被告先前犯案甚多，所受徒刑之時
    間非短，應知刑事制裁之嚴格與自由之可貴，卻猶於徒刑執
    行完畢後不到3年內就再犯本案，顯見其不僅未能尊重他人
    權益，亦無視法律規定，似乎也未從先前刑罰的執行中記取
    教訓與警惕，足認其刑罰反應力薄弱，認被告本案犯行依刑
    法第47條第1 項規定加重其刑，並未悖於罪刑相當原則及比
    例原則，爰應依刑法第47條第1 項規定予以加重其刑。　
四、上訴駁回部分：
　㈠原審認被告本件犯行罪證明確，適用刑法第277條第1項、第2
    8條、第47條第1項、第41條第1項前段，刑法施行法第1條之
    1第1項規定。審酌被告僅因不滿鄰居即告訴人在陽台朝其住
    家大喊、要求降低音量，竟與不知名友人共同前往告訴人家
    中，分持棍棒、徒手毆打告訴人，致告訴人骨折成傷，犯後
    又未坦認犯行，實不宜寬貸，兼衡告訴人於原審審理時到庭
    表示：我的右手斷掉，希望被告賠償我醫療費用等語，暨被
    告之生活狀況（現另案在監執行，原業廚師）、智識程度、
    犯罪之動機、目的、手段、犯罪情節輕重等一切情狀，量處
    有期徒刑5 月，並諭知易科罰金之折算標準，復說明：被告
    本案犯罪所用棍棒1支，未據扣案，且卷中亦無證據證明係
    被告所有之物，且非違禁物，為免將來執行之困難，爰不予
    宣告沒收。經核其認事用法俱無違誤，量刑尚屬允當。而被
    告上訴執前詞否認犯行，核屬無稽，業經本院詳述如前，是
    其上訴無理由，應予駁回。　　　　　　
據上論斷，應依刑事訴訟法第368條，判決如主文。
本案經檢察官何嘉仁到庭執行職務。
中　　華　　民　　國　　111 　年　　6 　　月　　15　　日
                  刑事第二十五庭審判長法　官  邱滋杉
                                      法　官  邱瓊瑩
                                      法　官  陳彥年
以上正本證明與原本無異。
如不服本判決，應於收受送達後20日內向本院提出上訴書狀，其
未敘述上訴之理由者並得於提起上訴後20日內向本院補提理由書
（均須按他造當事人之人數附繕本）「切勿逕送上級法院」。
                                      書記官  彭秀玉
中　　華　　民　　國　　111 　年　　6 　　月　　16　　日